【裁判字號】    89,易,1766
【裁判日期】    890928
【裁判案由】    竊盜等
【裁判全文】
臺灣高雄地方法院刑事判決                        八十九年度易字第一七六六號
    公  訴  人  臺灣高雄地方法院檢察署檢察官
    被      告  丙○○
    被      告  甲○○
右被告因詐欺等案件，經檢察官提起公訴（八十八年度偵緝字二三一、一二三五號）
，本院判決如左：
    主  文
丙○○、甲○○均無罪。
    理  由
一、公訴意旨如附件起訴書所載。
二、按犯罪事實應依證據認定之，無證據不得推定其犯罪事實，刑事訴訟法第一百五
    十四條定有明文。又認定不利於被告之事實，須依積極證據，苟積極證據不足為
    不利於被告事實之認定時，即應為有利於被告之認定，更不必有何有利之證據。
    另刑事訴訟法上所謂認定犯罪事實之證據，係指足以認定被告確有犯罪行為之積
    極證據而言，該項證據自須適合於被告犯罪事實之認定，始得採為斷罪資料（最
    高法院三十年上字第八一六號判例、最高法院二十九年上字第三一０五號判例參
    照）。又告訴人之指訴，本以使被告受刑事訴追或處罰為目的，故其陳述是否與
    事實相符，自應調查其他證據，以資審認，苟其所為攻擊之詞，尚有瑕疵，則在
    此瑕疵未予究明以前，即不能遽採為斷罪之基礎，亦有最高法院六十九年台上字
    第一五三一號判例可參。
三、公訴人認被告二人涉犯刑法第三百三十九條第一項詐欺取財罪嫌，無非係以告訴
    人乙○○之指訴、證人鍾錦和及吳振明之證述，及契約書一紙、支票影本多紙為
    論罪依據。
四、訊據被告丙○○、甲○○二人均堅決否認有何詐欺、竊盜犯行，被告丙○○辯稱
    ：其僅係介紹人，且當時丁○○曾拿「甲○○」身分證件給其看，其根本不知所
    介紹之人實為丁○○，協聯工業股份有限公司（下稱協聯公司）之支票，則係乙○○所交付用以購買軟體及調錢周轉等語，被告甲○○則以不認識丙○○，根本
    不知此事等語置辯。經查：
    (一)當時與乙○○交易之人並非甲○○，而係丁○○一節，業據被告丙○○供述在
      卷，證人乙○○亦於本院調查中證稱：當時丙○○所介紹之「甲○○」並非本
  案之甲○○等語屬實，並有中國時報八十九年一月二十日之簡報一份在卷可按
      ，是當時確係丁○○冒用甲○○之名與乙○○交易，甲○○自始均未參與此事
      之情，應堪認定。
    (二)又鍾錦和曾委託乙○○代為出售上霸公司、高雄縣鳳山市○○路○段一九一號
      十五樓之房屋及該屋坐落之土地，乙○○則將找尋買主之事全權委託公司總經
      理即被告丙○○處理，其後，被告丙○○即介紹「甲○○」與乙○○認識，由
      雙方親自洽談買賣事宜，乙○○即於八十六年三月間與「甲○○」簽立買賣契
      約，將上霸公司及上開土地移轉登記在顧傑名下之情，業據證人乙○○於本院
      調查中證述屬實，並有授權書一紙、土地所有權狀、建築改良物所有權狀各一
      份、土地建築改良物買賣所有權移轉契約書二份附卷可稽，另乙○○因經營洋
      酒生意，委託「甲○○」代為進口洋酒，因「甲○○」要求遂交付定金二百八
      十萬元，「甲○○」則交付上霸公司為發票人、金額共為二百八十萬元之支票
      五張作為擔保，惟事後「甲○○」非但未依約繳付買賣價款，亦未交付進口洋
      酒，且避不見面，直至同年九月二日找到「甲○○」，乙○○始再與「甲○○
      」簽立讓渡書，然「甲○○」之後即又避不見面等節，亦經證人乙○○於本院
      調查中證述明確，並有支票影本四紙、讓渡書一份在卷為憑，足認當時購買上
      霸公司及上開房地、交付上霸公司支票之人均為「甲○○」一人，被告丙○○
      則僅係雙方之介紹人，並未與「甲○○」一同向乙○○購買上霸公司及上開房
      地，而參以丁○○於簽寫讓渡書、保管條時，均署名「甲○○」，所書寫之身
      分證字號則確為甲○○之身分證字號無訛，乙○○亦稱係「甲○○」與其交易
      在卷，顯見丁○○於與乙○○交易當時，已以非法方式取得甲○○之身分資料
      ，是被告丙○○供稱其曾檢視丁○○所提出之身分證件，上所載之姓名為甲○○等語，非不可採，況被告丙○○於本院調查之始，即供述其所介紹與乙○○
      交易之人並非本案之被告甲○○而係丁○○，並主動提出丁○○之年籍以供調
      查，如其確與丁○○有共同詐騙之犯意聯絡，為避免丁○○對其為不利之證詞
      ，當對丁○○之年籍資料三緘其口，何須費心查詢以供本院調查？是被告丙○○辯稱不知所介紹之人為丁○○等語，應可採信。
    (三)另乙○○曾將鍾錦和所交付之支票轉交被告丙○○，用以向他人調現金周轉之
      情，則經證人乙○○於本院調查中證稱：經其與鍾錦和對帳結果，付款人為中
      興商業銀行前鎮分行、票號ZU0000000及ZU0000000、面額四十九萬二千四百三
      十元及五十九萬八千七百元之協聯公司支票各一紙係其交付被告，用以調度現
      金周轉，惟事後因入帳之疏忽，僅記入金額而漏載支票號碼等語明確，證人鍾
      錦和亦證述曾開立上開二紙支票與乙○○在卷，並有對帳資料一份附卷可佐，
      是被告並無竊取上開二紙支票之行為一節，亦堪認定。此外，本院復查無其他
      積極證據足資審認被告二人有何公訴人所指之詐欺取財、竊盜犯行，依法自應
      為被告二人無罪之諭知。
五、按法院認為應科拘役、罰金或應諭知免刑或無罪之案件，被告經合法傳喚無正當
    理由不到庭者，得不待其陳述逕行判決。刑事訴訟法第三百零六條定有明文。本
    件被告甲○○業經合法傳喚而無正當理由不到庭，有本院送達證書一紙在卷可稽
    ，本院認本件係無罪之案件，依法自得不待其陳述而逕行判決，併此敘明。
據上論斷，應依刑事訴訟法第三百零一條第一項、第三百零六條，判決如主文。
本案經檢察官劉昀到庭執行職務。
中      華      民      國    八十九    年      九      月    二十八    日
                                    臺灣高雄地方法院刑事第一庭
                                      審判長法  官  陳  顯  榮
                                            法  官  郭  文  通
                                            法  官  黃  悅  璇
右正本證明與原本無異。
如不服本判決，應於判決送達後十日內，向本院提出上訴狀。
                                            書記官  沈      蘊
中    華    民    國      八十九      年      九      月    二十九      日


司法院資訊處製作；財團法人民間司法改革基金會備份。
